【裁判字號】    99,訴,1544
【裁判日期】    991229
【裁判案由】    違反毒品危害防制條例
【裁判全文】
臺灣彰化地方法院刑事判決              99年度訴字第1544號
公  訴  人  臺灣彰化地方法院檢察署檢察官
被      告  林桂蘭
上列被告因違反毒品危害防制條例案件，經檢察官提起公訴（99
年度毒偵字第2133號），本院改依簡式審判程序判決如下：
    主  文
林桂蘭施用第一級毒品，累犯，處有期徒刑捌月。
    犯罪事實
一、林桂蘭前於民國90年間因施用第一、二級毒品案件，經本院
    以90年度毒聲字第1851號裁定移送觀察勒戒後，認有繼續施
    用毒品之傾向，由本院以90年度毒聲字第2513號裁定令入戒
    治處所施以強制戒治，嗣其成效經評定合格，由本院以91年
    度毒聲字第791 號裁定停止戒治所餘戒治期間付保護管束，
    迄91年6 月20日保護管束期滿未經撤銷，而視為執行完畢，
    並由臺灣彰化地方法院檢察署檢察官以91年度戒毒偵字第60
    1 號為不起訴處分確定。復於92年間因施用第一、二級毒品
    案件，經臺灣彰化地方法院檢察署檢察官聲請強制戒治並起
    訴，由本院以92年度毒聲字第270 號裁定令入戒治處所施以
    強制戒治，嗣因法律修正施行，毋庸繼續執行強制戒治，而
    於93年1 月9 日報結；刑事責任部分則由本院以92年度訴字
    第294 號判決判處有期徒刑8 月、5 月，應執行有期徒刑1
    年確定【第1 案】；復於93年間因違反毒品危害防制條例案
    件，經本院以93年度斗簡字第232 號判決判處有期徒刑6 月
    確定【第2 案】；另因違反毒品危害防制條例案件，經本院
    以94年度簡上字第31號判決判處有期徒刑5 月確定【第3 案
    】；嗣於94年間因違反毒品危害防制條例案件，經臺灣臺中
    地方法院以94年度易字第2526號判決判處有期徒刑6 月確定
    ；再因違反毒品危害防制條例案件，經本院以94年度訴字第
    765 號判決判處有期徒刑8 月確定，上開2 案之罪，經臺灣
    臺中地方法院以95年度聲字第1144號裁定定應執行刑為有期
    徒刑1 年1 月確定【第4 案】，前揭第1 案至第4 案之罪，
    接續執行後，於96年3 月23日縮短刑期假釋出監付保護管束
    ，並於97年7 月16日保護管束期滿未經撤銷而視為執行完畢
    。詎猶不思悔改，復基於施用第一、二級毒品之犯意，於99
    年9 月18日晚上9 時許，在彰化縣員林鎮員林公園廁所內，
    將第一級毒品海洛因及第二級毒品甲基安非他命置於玻璃球
    內，以火燒烤吸食所產生煙霧之方式，同時施用第一、二級
    毒品海洛因及甲基安非他命1 次。嗣於99年9 月19日下午2
    時30分許，在彰化縣埔心鄉○○村○○路54號前，因另案通
    緝為警緝獲，於員警知悉其上開犯行前，主動向警方告知本
    次施用毒品犯行而自首，經採驗尿液結果呈甲基安非他命、
    嗎啡及可待因陽性反應，始悉上情。
二、案經彰化縣警察局溪湖分局報告臺灣彰化地方法院檢察署檢
    察官偵查起訴。
    理  由
一、按毒品危害防制條例於92年7 月9 日修正公布，自93年1 月
    9 日施行，其中第20條、第23條將施用毒品之刑事處遇程序
    ，區分為「初犯」及「5 年內再犯」、「5 年後再犯」。依
    其立法理由之說明：「初犯」，經觀察、勒戒或強制戒治後
    ，應為不起訴處分或不付審理之裁定；經觀察、勒戒或強制
    戒治執行完畢釋放後，「5 年內再犯」者，因其再犯率甚高
    ，原實施之觀察、勒戒及強制戒治既已無法收其實效，爰依
    法追訴或裁定交付審理。至於經觀察、勒戒或強制戒治執行
    完畢釋放後，「5 年後再犯」者，前所實施之觀察、勒戒或
    強制戒治已足以遮斷其施用毒品之毒癮，為期自新及協助其
    斷除毒癮，仍適用「初犯」規定，先經觀察、勒戒或強制戒
    治之程序。從而依修正後之規定，僅限於「初犯」及「5 年
    後再犯」2 種情形，始應先經觀察、勒戒或強制戒治程序。
    倘被告於5 年內已再犯，經依法追訴處罰，縱其第3 次（或
    第3 次以上）再度施用毒品之時間，在初犯經觀察、勒戒或
    強制戒治執行完畢釋放5 年以後，已不合於「5 年後再犯」
    之規定，且因已於「5 年內再犯」，顯見其再犯率甚高，原
    實施觀察、勒戒或強制戒治，已無法收其實效，即應依該條
    例第10條處罰，最高法院95年度第7 次刑事庭會議決議闡釋
    甚明。查本件被告前因施用毒品案件，經本院裁定強制戒治
    ，於91年6 月20日執行完畢，又於5 年內因施用毒品案件經
    本院判處罪刑確定，有臺灣高等法院被告前案紀錄表在卷可
    稽，揆諸前開決議意旨，自應依法論科。又本件被告所犯為
    死刑、無期徒刑或最輕本刑為3 年以上有期徒刑以外之罪，
    其於準備程序中就被訴事實為有罪之陳述，經法官告知簡式
    審判程序之旨，並聽取公訴人之意見後，本院合議庭依刑事
    訴訟法第273 條之1 第1 項規定，裁定由受命法官獨任進行
    簡式審判程序，合先敘明。
二、訊據被告對上開犯行迭於警詢、偵訊及本院審理時均坦承不
    諱，被告之尿液經具備鑑定尿液中毒品反應專業能力之詮昕
    科技股份有限公司以酵素免疫分析法初步檢驗，再以氣相層
    析質譜儀法確認檢驗，呈甲基安非他命、嗎啡陽性反應，有
    該公司99年9 月30日編號00000000號濫用藥物尿液檢驗報告
    、彰化縣警察局溪湖分局委託檢驗尿液代號與真實姓名對照
    認證單附卷可按。而人體施用第二級毒品安非他命，可於施
    用後1 至4 天內自尿液中檢出，人體施用第一級毒品海洛因
    後，可於2 至4 天內自尿液驗出嗎啡之醫學經驗，亦經行政
    院衛生署管制藥品管理局91年10月3 日管檢字第110436號函
    文釋示明確，足證被告出於任意性之自白與事實相符，本件
    事證明確，被告犯行已堪認定。
三、核被告所為，分別係犯毒品危害防制條例第10條第1 項之施
    用第一級毒品罪及同條第2 項之施用第二級毒品罪，其持有
    毒品之低度行為均應為施用毒品之高度行為所吸收，不另論
    罪。其同時施用第一級、第二級毒品，一行為觸犯2 罪名，
    為想像競合，應從一重論以施用第一級毒品罪。又被告有如
    犯罪事實欄所述之科刑及執行記錄，有臺灣高等法院被告前
    案紀錄表在卷可稽，其於執行完畢後5 年內故意再犯本件有
    期徒刑以上之罪，為累犯，應依刑法第47條第1 項之規定加
    重其刑。又被告於警方尚未得悉其本次施用毒品犯行前，主
    動向警方告知本次施用毒品犯行而自首，有被告警詢筆錄載
    明可考，應依刑法第62條前段減輕其刑，並依法先加後減之
    。爰審酌被告施用毒品，經強制戒治後猶不知悔悟，本次再
    因施用毒品被查獲，顯然欠缺戒除毒癮之決心，惟衡其於犯
    後坦承犯行，非無悔意，暨考量其犯罪動機、目的、手段、
    智識程度、所生身心之危害等一切情狀，認檢察官求刑略嫌
    過重，乃量處如主文所示之刑，以資懲儆。
據上論斷，應依刑事訴訟法第273 條之1 第1 項、第299 條第1
項前段，毒品危害防制條例第10條第1 項、第2 項，刑法第11條
前段、第55條、第47條第1 項、第62條前段，判決如主文。
本案經檢察官賴志盛到庭執行職務。
中    華    民    國    99    年    12    月    29    日
                  刑事第五庭  法  官  王奕勛
以上正本證明與原本無異。
如不服本判決應於收受判決後10日內向本院提出上訴書狀，並應
敘述具體理由；其未敘述上訴理由者，應於上訴期間屆滿後20日
內向本院補提理由書（均須按他造當事人之人數附繕本）「切勿
逕送上級法院」。
中    華    民    國    99    年    12    月    29    日
                              書記官  戴國安
附錄本案判決論罪科刑法條：
毒品危害防制條例第10條第1項
施用第1級毒品者，處6月以上5年以下有期徒刑。

司法院資訊處製作；財團法人民間司法改革基金會備份。
